【裁判字號】    95,苗小,301
【裁判日期】    950707
【裁判案由】    返還保證金
【裁判全文】
臺灣苗栗地方法院民事小額判決         95年度苗小字第301號
原      告  丁○○
訴訟代理人  丙○○
被      告  甲○○
上列當事人間請求返還保證金事件，本院於民國95年6 月23日言
詞辯論終結，判決如下：
    主  文
被告應給付原告新臺幣伍萬元，及自民國九十五年五月一日起至
清償日止，按週年利率百分之五計算之利息。
訴訟費用新臺幣壹仟元由被告負擔。
本判決得假執行。
    事實及理由
一、原告主張：
  (一)原告向被告承租坐落苗栗縣竹南鎮○○○段64地號土地（下
    稱系爭土地），因租約到期不再續租，兩造遂簽定「租賃土
    地地上物放棄處分暨復原完成確定書」（下稱確定書），約
    定原告已完成上開承租土地之回復原狀義務，是以被告自應
    返還原告前於租賃土地時所交付之保證金新臺幣（下同）50
    ,000 元 。然經原告屢次催討，被告均置之不理，爰提起本
    訴。
  (二)系爭土地租期屆滿後，原告原欲自行整地復原，並已僱請挖
    土機前來，擬將系爭土地上之水泥挖走，用以填整新租之土
    地，惟挖土機來時，被告又要求要使用該水泥地。故雙方始
    簽立確定書，原告同意將土地上之水泥地、板模及一切物品
    均放棄歸被告自行處分，原告則已完成合約內之復原責任，
    是以被告自應返還上開保證金。
  (三)並聲明：如主文第1項所示。
二、被告則以：租約屆期後，原告詢問被告，土地要由何人整地
    復原，被告稱既然原告忙，就由被告復原，惟原告須將土地
    上尚需要之物品取走，不需要之物品應簽立書面放棄，被告
    才能復原，故原告始簽立確定書放棄地上物，由被告復原，
    被告即以原告前所交付之保證金50,000元用以復原，是該保
    證金既須用以復原系爭土地，自無返還之理等語，資為抗辯
    。並聲明：原告之訴駁回。
三、查原告於民國89年8 月1 日向被告承租系爭土地，約定租期
    自89年8 月1 日起至94年8 月1 日止共5 年，原告並交付復
    原保證金50,000元予被告，約明租期屆滿復原後，被告應無
    息返還原告；嗣租期屆滿，兩造未再續約，並於94年9 月21
    日簽立確定書，載明原告同意將系爭土地上之所有物品均歸
    被告自行處分，且原告已完成合約內之復原責任；而於簽立
    上開確定書時，兩造均未提及復原保證金應否返還之問題等
    事實，為兩造所不爭，並有原告提出之土地租賃合約書，及
    兩造分別提出之確定書在卷可憑（見卷第19至21頁、第5頁
    、第31頁），自堪信為真實。
四、惟原告主張伊已完成復原責任，被告自應返還保證金一節，
    則為被告所否認，並以伊須以上開保證金50,000元為原告整
    地復原，自無返還之義務置辯。經查：
  (一)觀諸兩造於土地租賃合約書第5 條，約明原告應交付復原保
    證金50,000元予被告，於租期屆滿「復原後」，被告應無息
    返還原告等語，足見原告負有於租期屆滿時，將系爭土地回
    復原狀返還被告之義務，洵可認定。
  (二)參以上開確定書既已載明：「本人（即原告）在其土地上之
    所有物品皆由甲○○先生自行處分，本人無任何異議，『且
    本人已完成合約內之復原責任』」等語，觀其文義，堪認原
    告業已履行其復原之義務。
  (三)另參諸系爭土地上共分為3 區塊，其中1 區塊原告舖設有水
    泥地，另2 區塊目前回復為稻田使用之情，為兩造所不爭；
    而該水泥地之面積，據原告稱有100 坪（見卷第25頁），且
    由被告提出之現場照片觀之，該水泥地之面積確實不小（見
    卷第35至41頁）；另觀諸該水泥地尚屬平整，將來應可供人
    堆置物品，甚至開設工廠。基此足徵被告之真意應係希望留
    住該水泥地，然為恐將來原告主張該水泥地之處分權，滋生
    糾葛，遂要求原告放棄土地上所有物品之處分權。準此，足
    認原告顯係以放棄土地上所有物品之處分權，用以換取復原
    責任之已盡，應可認定。
  (四)被告雖辯稱：伊簽立確定書之真意，係欲以上開保證金復原
    土地，惟為免將來發生糾紛，故要求原告應放棄土地上所有
    物品之處分權云云。惟查：被告前述真意，既未明示於確定
    書，是否可信，已非無疑；況復原土地乃原告之義務，被告
    似無為原告盡此義務之必要；再者被告之父即實際處理本件
    租約之人乙○○亦自承保證金50,000元並不夠整地（見本院
    卷第26頁），則衡諸常情，被告當無自掏腰包整地復原，卻
    免除原告復原責任之理。據此足認被告要求原告放棄土地上
    所有物品之處分權，應係有利可圖。原告主張伊整地整到一
    半時，被告要求將水泥地留給伊使用，伊還要租給別人等語
    （見卷第26頁），與常情較為切合，堪予採信。從而原告係
    以放棄土地上所有物品之處分權，換取復原責任之已盡至明
    。被告前揭抗辯，委不足採。
  (五)至於兩造於租期屆滿後之89年9 月21日簽立確定書時，系爭
    土地上固尚有水泥地、流動廁所3 間、水泥塊、灶等物（見
    卷第26頁），為兩造所是認，並有現場照片在卷可考，惟查
    此應屬被告為獲取有用之水泥地所附帶必須清理之無用物品
    ，自不得因此即認被告尚可以上開保證金，清除前揭無用物
    品，而代原告履行復原之義務。
  (六)綜上所述，原告既已履行系爭土地之復原義務，則被告依土
    地租賃合約書第5 條之約定，自應返還復原保證金50,000元
    予原告。
五、從而，原告依兩造土地租賃合約書之約定，請求被告給付50
    ,000 元 ，及自起訴狀繕本送達翌日即95年5 月1 日起至清
    償日止，按週年利率5%計算之利息，核屬有據，應予准許。
六、本件係訴訟標的金額在100,000 元以下之民事小額訴訟，本
    院為被告敗訴之判決，應依民事訴訟法第436 條之20規定，
    依職權宣告假執行。
七、據上論結，本件原告之訴為有理由，依民事訴訟法第436 條
    之23、第436 條第2 項、第78條、第436 條之20，判決如主
    文。
中    華    民    國    95    年    7     月    7     日
                    苗栗簡易庭法  官  黃佩韻
以上正本係照原本作成。
如不服本判決，應於判決送達後20日內，以判決違背法令為理由
，向本院提出上訴狀並表明上訴理由，並須按他造當事人之人數
附具繕本。
上訴理由應表明：一、原判決所違背之法令及其具體內容。二、
依訴訟資料可認為原判決有違背法令之具體事實。
當事人如對本件訴訟內容有所疑義，得聲請閱卷。
                              書記官  蔡健忠
中    華    民    國    95    年    7     月    7     日


司法院資訊處製作；財團法人民間司法改革基金會備份。
